臺灣板橋地方法院刑事判決　　　　　　　　　　　　九十一年度訴字第一五八六號
　　公　訴　人　臺灣板橋地方法院檢察署檢察官
　　被　　　告　甲○○　男　三.
右列被告因搶奪案件，經檢察官提起公訴 (九十一年度偵字第一一八七二號)，本院
判決如左：
    主  文
甲○○竊盜，處有期徒刑肆月，如易科罰金，以參佰元折算壹日。
    事  實
一、甲○○係瘖啞人；民國（下同）九十一年六月二十九日上午十一時十五分許，甲
    ○○徒步行經位於臺北縣中和市○○街三八三巷內之菜市場，適有乙○○騎乘車
    牌號碼ＤＵＦ─一三○號之輕型機車，正停於該菜市場內之某攤販前（未下車）
    挑選菜品，而其皮包則置於機車把手下方之開放式置物空間內；甲○○見狀，認
    有機可乘，竟意圖為自己不法之所有，趁乙○○轉頭選菜未注意其皮包之際，迅
    速接近乙○○並出手竊取其所有之上開皮包（內有新臺幣【下同】一千六百元、
    華南銀行提款卡、駕駛執照、身分證、健保卡各一張等物），得手後即欲加速離
    開現場；旋因乙○○經路人告知後，得知皮包遭竊，即下車追趕甲○○，而在景
    新街三八三巷二十弄路口，會同警方及民眾合力將甲○○捕獲。
二、案經臺北縣政府警察局中和分局報請臺灣板橋地方法院檢察署檢察官偵查起訴。
    理  由
一、右揭事實，業據被告甲○○於偵查中及本院審理時坦白承認，核與被害人乙○○
    於警詢及本院審理時所證述之情節相符，復有被害人所出具之贓物認領保管單一
    紙在卷可稽，足認被告前揭自白，核與事實相符。本件事證明確，被告犯行堪以
    認定。
二、核被告所為，係犯刑法第三百二十條第一項之竊盜罪。公訴意旨認被告係趁被害
    人挑選菜品之際，施不法之腕力，徒手搶奪被害人之皮包，涉犯刑法第三百二十
    五條第一項之搶奪罪嫌；惟按刑法上竊盜罪與搶奪罪之區別，在於竊盜罪係乘本
    人不覺之際，以和平之手段，違反本人之意思而取得其所持有之物，而搶奪罪則
    係乘本人不備或不及抗拒，公然掠取其財物之行為（最高法院三十二年上字第二
    一八一號、六十四年臺上字第一一六五號判例意旨參照），至於實施過程中是否
    有不法之腕力介入，應非具體之判斷標準，蓋因竊盜行為在通常情形下，亦恆須
    施以不法之腕力（即竊取行為）始能完成；經查，被害人於本院審理時到庭結證
    稱：「（被告如何搶妳東西？）被告手腳非常快，我一轉頭去看菜，根本沒有發
    現，‧‧‧」、「（當時妳是否有一直注意妳的皮包？）我並沒有一直注意我的
    皮包，，，，如果沒有（路）人告訴我，我可能回到家都沒有發現皮包被人拿走
    」、「（被告拿妳皮包時是否有碰到你？）沒有，我完全沒有發現。被告應該不
    是趁我來不及防備取走，而是我沒有注意的時候偷走。，，，」等語，顯見被告
    係乘被害人未查覺之際，以和平之手段竊取被害人之皮包，且被害人亦係事後經
    路人告知，始發現皮包遭被告竊取，此與乘人不備或不及抗拒而公然掠取其財物
    之搶奪行為，自屬判然有別；公訴意旨認被告所為係涉犯搶奪罪嫌，尚有未洽，
    惟起訴之基本社會事實既屬同一，本院自得依法變更起訴之法條。又被告係瘖啞
    人，其智識程度及謀生能力均遜於常人，爰依刑法第二十條規定，減輕其刑。爰
    審酌被告之生活狀況、犯罪動機、手段，及其正值壯年，不思自食其力，竟起意
    行竊意圖不勞而獲，惟對於被害人所造成之實際損害尚輕，且犯後坦承犯行，態
    度尚稱良好等一切情狀，量處如主文所示之刑，並諭知易科罰金之折算標準。
三、公訴人移送併辦（九十一年度偵字第一三五六五號）意旨另以：被告基於意圖為
    自己不法所有之概括犯意，連續於附表所示之時間、地點搶奪被害人之財物（詳
    如附表），因認被告此部分行為亦涉犯刑法第三百二十五條第一項之搶奪罪嫌，
    且與經起訴之部分有連續犯之裁判上一罪關係，而移送本院併案審理；惟查，本
    件被告經起訴及論罪科刑部分，係犯刑法第三百二十條第一項之竊盜罪，並非刑
    法第三百二十五條第一項之搶奪罪，已詳前述，是上開併辦部分之「搶奪」犯行
    ，與本件經論罪科刑之「竊盜」犯行間，即無何概括之犯意可言，自不具有連續
    犯之裁判上一罪關係；併辦部分既未經起訴，亦非起訴之效力所及，本院自無從
    併予審理，此部分應退由檢察官另行處理，附此敘明。
據上論斷，應依刑事訴訟法第二百九十九條第一項前段、第三百條，刑法第三百二十
條第一項、第二十條、第四十一條第一項前段，罰金罰鍰提高標準條例第一條前段、
第二條，判決如主文。
本案經檢察官謝宗甫到庭執行職務
中    華    民    國      九十一      年    十一    月      二十六      日
                                    臺灣板橋地方法院刑事第一庭
                                        審判長法  官  梁 宏 哲
                                              法  官  楊 千 儀
                                              法  官  劉 景 宜
右正本證明與原本無異。
如不服本判決，應於判決送達後十日內，向本院提出上訴狀。
                                              書記官  張 惠 芳
中    華    民    國      九十一      年    十一    月      二十六      日
附表：
┌──┬─────────┬─────────┬───────────┐
│編號│行為時間          │行為地點          │行為態樣及被害人      │
├──┼─────────┼─────────┼───────────┤
│一  │九十一年六月十四日│臺北縣中和市○○路│被告騎乘機車，趁被害人│
│    │六時十分          │三一九巷十一號前  │高志宇不備之際，搶奪其│
│    │                  │                  │皮包一只（內有四千元、│
│    │                  │                  │金融卡、存摺、大陸地區│
│    │                  │                  │身分證、臺灣地區入境證│
│    │                  │                  │、工作證等物）      │
├──┼─────────┼─────────┼───────────┤
│二  │九十一年六月十七日│臺北縣中和市○○路│被告騎乘機車，趁被害人│
│    │六時五十七分      │三段十巷九號前    │許春花不備之際，搶奪其│
│    │                  │                  │皮包一只（內有汽車鑰匙│
│    │                  │                  │、駕駛執照、行車執照、│
│    │                  │                  │臺中銀行金融卡、中國國│
│    │                  │                  │際商業銀行金融卡、印鑑│
│    │                  │                  │、一千元、身分證等物）│
├──┼─────────┼─────────┼───────────┤
│三  │九十一年六月二十五│臺北縣中和市○○路│被告騎乘機車，趁被害人│
│    │日八時五十五分    │十巷二十一弄四號前│劉月英不備之際，搶奪其│
│    │                  │                  │皮包一只（內有金融卡、│
│    │                  │                  │提款卡、淡水農會支票一│
│    │  │                  │張、六千元、身分證、印│
│    │                  │                  │鑑、行動電話一支等物）│
├──┼─────────┼─────────┼───────────┤
│四  │九十一年六月二十五│臺北縣中和市○○路│被告騎乘機車，趁被害人│
│    │日九時五十分      │一九五巷口        │梁慧芳不備之際，搶奪其│
│    │                  │                  │皮包一只（內有信用卡四│
│    │                  │                  │張、金融卡一張、一千八│
│    │                  │                  │百元、身分證、行動電話│
│    │                  │                  │一支、印章一枚等物）  │
└──┴─────────┴─────────┴───────────┘
附錄本案論罪科刑法條全文
刑法第三百二十條
意圖為自己或第三人不法之所有，而竊取他人之動產者，為竊盜罪，處五年以下有期
徒刑、拘役或五百元以下罰金。
意圖為自己或第三人不法利益，而竊佔他人之不動產者，依前項之規定處斷。
前二項之未遂犯罰之。
